【裁判字號】    99,交聲,204
【裁判日期】    990621
【裁判案由】    違反道路交通管理處罰條例聲明異議
【裁判全文】
臺灣臺北地方法院交通事件裁定         99年度交聲字第204號
原處分機關  臺北市交通事件裁決所
異  議  人
即受處分人  甲○○
上列受處分人因違反道路交通管理處罰條例案件，對於臺北市交
通事件裁決所中華民國九十九年一月十八日所為之處分（原處分
案號：北市裁罰字第裁二二－Ａ00000000號），聲明異
議，本院裁定如下：
    主  文
異議駁回。
    理  由
一、按行車速度，依速限標誌或標線之規定，道路交通安全規則
    第九十三條第一項前段定有明文。次按汽車駕駛人，行車速
    度，超過規定之最高時速，或低於規定之最低時速，除有第
    四十三條第一項第二款情形外，處新臺幣（下同）一千二百
    元以上二千四百元以下罰鍰，為道路交通管理處罰條例第四
    十條所明定。再汽車駕駛人駕駛汽車有違反道路交通管理處
    罰條例第四十條規定者，除應依該條所規定之罰緩處罰外，
    並予記違規點數一點，復為道路交通管理處罰條例第六十三
    條第一項第一款所明文規定。末以「汽車駕駛人之行為有下
    列情形之一，當場不能或不宜攔截製單舉發者，得逕行舉發
    ：……七、經以科學儀器取得證據資料證明其行為違規。」
    、「第一項逕行舉發，應記明車輛牌照號碼、車型等可資辨
    明之資料，以汽車所有人為被通知人製單舉發。」、「本條
    例之處罰，受舉發違反道路交通管理事件之受處罰人，認為
    受舉發之違規行為應歸責他人者，應於舉發違反道路交通管
    理事件通知單應到案日期前，檢附相關證據及應歸責人相關
    證明文件，向處罰機關告知應歸責人，處罰機關應即另行通
    知應歸責人到案依法處理。逾期未依規定辦理者，仍依本條
    例各該違反條款規定處罰。」，亦為道路交通管理處罰條例
    第七條之二第一項第七款、第四項、第八十五條第一項所明
    文規定。是駕駛人駕駛小型車而其行車速度，超過規定之最
    高時速未滿二十公里，嗣為警舉發，而在舉發通知單上所載
    之應到案期限內繳納罰鍰或到案聽候裁決或提出申訴或陳述
    ，經處罰機關認定仍有上開違規行為者，依違反道路交通管
    理事件統一裁罰基準及處理細則（下稱處理細則）第二條第
    二項所定之違反道路交通管理事件統一裁罰基準表（下稱基
    準表）之規定，應裁處一千六百元之罰鍰，併記違規點數一
    點。
二、本件異議人即受處分人甲○○駕駛陳愛蓮所有之車牌號碼Ｈ
    Ｔ－二一二五號自用一般小客車，於民國九十八年十月二十
    七日二十二時五十八分許，行經臺北市○○路三二五號前（
    北安國中前往東）時，因該處道路路段速限為五十公里，受
    處分人駕駛陳愛蓮所有該車竟以六十五公里之速度超速十五
    公里行駛，而為設置於該處之固定式雷達測速儀照相採證，
    臺北市政府警察局中山分局交通分隊警員依該測速採證照片
    認定陳愛蓮所有上開車輛有違反道路交通管理處罰條例第四
    十條規定之行為，遂逕行掣單舉發，經將舉發通知單送達汽
    車所有人陳愛蓮後，汽車所有人陳愛蓮於九十八年十二月二
    十九日依道路交通管理處罰條例第八十五條第一項規定檢附
    相關證據及應歸責人相關證明文件，向高雄市政府交通局交
    通事件裁決中心告知應歸責人為甲○○，高雄市政府交通局
    交通事件裁決中心即將本件移原處分機關即臺北市交通事件
    裁決所處理，原處分機關於九十九年一月八日發函通知應歸
    責人即受處分人於文到十五日內至臺北市交通事件裁決所到
    案依法處理，嗣受處分人於九十九年一月十八日向原處分機
    關提出申訴，原處分機關於同日依道路交通管理處罰條例第
    四十條、第六十三條第一項第一款（漏引第一款）、處理細
    則第四十三條、第四十四條暨基準表之規定，裁處受處分人
    罰鍰一千六百元，並記違規點數一點在案。
三、本件聲明異議意旨詳如後附之聲明異議狀影本所載。
四、經查：
(一)受處分人確於上開時、地駕駛前開車輛以行車速度時速六十
    五公里（超速十五公里）行駛之事實，業據受處分人於聲明
    異議狀內自承明確，並有採證照片一幀在卷可查，堪認受處
    分人確有行車速度超過規定最高時速未滿二十公里之事實無
    訛。
(二)用以舉發上開車輛駕駛人超速行駛之雷達測速儀照相設備（
    主機器號：八○四－三○九／六○○○一）業於九十八年七
    月二十一日通過經濟部標準檢驗局國家標準檢驗合格，並領
    有檢定合格證書（檢定合格單號碼：Ｍ○ＧＡ000000
    0Ａ、Ｍ○ＧＡ0000000Ｂ號），有效合格期限至九
    十九年七月三十一日止，有臺北市政府警察局中山分局九十
    九年二月二十四日北市警中分交字第○九九三○六八六一○
    ○號函暨檢附之經濟部標準檢驗局雷達測速儀檢定合格證書
    一紙附卷可查，堪認該雷達測速儀照相設備具有高度準確性
    無誤。又本件測速照相之地點前方約一百四十公尺處設有「
    速限五十公里」之最高速限限制標誌（屬禁制標誌之一）及
    「常有測速照相請依速限行駛」之警告性質告示牌（屬輔助
    標誌之一），此觀前開臺北市政府警察局中山分局九十九年
    二月二十四日北市警中分交字第○九九三○六八六一○○號
    函所檢附之照片列印資料在卷可按，是員警測速照相舉發之
    程序符合道路交通管理處罰條例第七條之二第三項「對於前
    項第九款（即行車速度超過規定之最高速限或低於規定之最
    低速限）之違規行為，採用固定或非固定式科學儀器取得證
    據資料證明者，於一般道路須至少於一百公尺，於高速公路
    、快速公路須至少於三百公尺前，明顯標示之。」之規定。
    再受處分人於駕駛汽車時，依道路交通安全規則第九十條之
    規定，本即應遵守道路交通標誌、標線、號誌之指示，矧受
    處分人行經之上開路段既設有「速限五十公里」之最高速限
    限制標誌（屬禁制標誌之一）及「常有測速照相請依速限行
    駛」之警告性質告示牌（屬輔助標誌之一），業如前述，受
    處分人自無諉稱當時並未看見該等標誌之理。受處分人雖於
    聲明異議狀內辯稱當時因夜間無路燈之故而無法辨識標誌內
    容云云，惟依現場照片所示，上開最高速限限制標誌及警告
    性質告示牌係懸掛並固定於路桿上，且於雷達測速儀照相設
    備與該等標誌之中間即設有路燈照明，參諸受處分人所駕駛
    車輛之車燈，其光線縱較白天自然光線為昏暗，然衡情仍應
    足以令用路人得以辨識，用路人顯無不能注意上開標誌之理
    。況倘如受處分人所辯當時路況照明不佳，受處分人當應更
    減速慢行並依限速行駛，而非超速行駛，方能全面顧及路況
    及用路人安全，是受處分人以如聲明異議狀所載之理由聲明
    異議，實無免責之理由，本件事證明確，受處分人違規行為
    堪予認定。
五、綜上所述，受處分人確於上開時、地駕駛前開車輛以行車速
    度超過規定之最高時速未滿二十公里行駛之違規行為，且在
    應到案日期前提出申訴，從而原處分機關依道路交通管理處
    罰條例第四十條、第六十三條第一項第一款、處理細則第四
    十三條、第四十四條暨基準表之規定，就其上開違規行為裁
    處罰鍰一千六百元，並記違規點數一點，核無違誤，本件受
    處分人聲明異議為無理由，應予駁回。
據上論斷，應依道路交通案件處理辦法第十九條，裁定如主文。
中    華    民    國    99    年    6     月    21    日
                  交通法庭  法  官  黃紹紘
以上正本證明與原本無異。
如不服本裁定，應於送達後5日內，向本院提出抗告狀。
                            書記官  陳靜君
中    華    民    國    99    年    6     月    28    日

司法院資訊處製作；財團法人民間司法改革基金會備份。
